臺灣臺中地方法院刑事判決　　　　　　　　　　　　　九十年度訴字第二八七號
　　公　訴　人　臺灣臺中地方法院檢察署檢察官
　　被　　　告　甲○○
右列被告因違反毒品危害防制條例案件，經檢察官提起公訴（九十年度毒偵字第五０
三四號）及移送併辦（九十一年度毒偵字第一四四七號），本院判決如左：
    主  文
甲○○連續施用第一級毒品，處有期徒刑捌月。
被訴施用第二級毒品部分，無罪。
    事  實
一、甲○○曾於民國八十八年一月間因施用毒品案件，經本院裁定送觀察、勒戒後，
    認有繼續施用毒品之傾向，而以八十八年度毒聲字第九五０號裁定，令入戒治處
    所施以強制戒治，嗣因戒治評定成績良好，又經本院以八十八年度毒聲字第四０
    ０七號裁定停止戒治，所餘戒治期間付保護管束。詎甲○○於前開保護管束期間
    ，再次施用毒品，經本院依臺灣臺中地方法院檢察署檢察官之聲請，而以八十八
    年度毒聲字第六二七五號裁定撤銷停止戒治，令入戒治處所強制戒治後，業於八
    十九年八月一日（起訴書誤為八月十四日）強制戒治期滿，經臺灣臺中地方法院
    檢察署檢察官於八十九年九月十六日以八十九年度戒毒偵字第四八三號為不起訴
    處分，並於同年月十九日公告確定。甲○○竟不知戒惕，於上開不起訴處分後五
    年內，又基於施用第一級毒品海洛因之概括犯意，自九十年三月間某日起至同年
    九月十七日二十時許止，在臺中縣東勢鎮○○路一七八號之住處內，以將第一級
    毒品海洛因摻入香菸點火吸食之方式，連續施用第一級毒品海洛因多次。嗣於同
    年九月二十一日二十一時三十分許，在臺中市○區○○路一八四之五號前，遇警
    臨檢，並自願採集尿液送驗，而悉上情。然因警方另將甲○○於當日所採集之尿
    液送請臺中市衛生局檢驗，檢驗報告尚未回覆，乃先將之飭回。嗣於同年十一月
    二日，臺灣臺中地方法院檢察署檢察官就甲○○再次施用毒品部分，除向本院聲
    請裁定令入戒治處所施以強制戒治外，並提起本件公訴，聲請強制戒治部分經本
    院以九十年度毒聲字第五四九七號裁定准許在案；提起公訴部分，則經本院以九
    十年度訴字第二八０七號受理在案。詎甲○○於九十年九月二十一日經警查獲後
    ，仍不知悔改，復承前同一之施用第一級毒品海洛因之概括犯意，又自同年十一
    月底某日起至九十一年二月六日前三、四天之某時止，在上開住處內，以相同方
    式，連續施用第一級毒品海洛因多次。而本院受理之前開九十年度訴字第二八０
    七號甲○○違反毒品危害防制條例案件，因傳喚、拘提甲○○，均無所獲，經通
    緝後，始於九十一年二月六日二十二時許，在臺中市○○路與東興路口，為警將
    之緝獲，並經採集甲○○之尿液送驗後，始悉其自九十年十一月底某日起又再度
    施用第一級毒品海洛因多次。嗣經解送臺灣臺中地方法院檢察署，檢察官乃依本
    院九十年度毒聲字第五四九七號裁定，先將甲○○送臺灣臺中戒治所施以強制戒
    治，嗣經本院提訊後再發給歸案證明書，並撤銷通緝。
二、案經臺中市警察局第二分局報告臺灣臺中地方法院檢察署檢察官偵查起訴及臺中
    市警察局第三分局報告該署檢察官後移送併辦。
    理  由
壹、有罪部分：
一、右揭事實，業經被告甲○○坦承不諱，且被告於九十年九月二十一日臨檢當日及
    九十一年二月六日經警緝獲時在警局中所採集之尿液，經分別送請私立中山醫學
    院附設孫中山先生紀念醫院（現已改制為中山醫學大學附設醫院）、臺中市衛生
    局檢驗結果，前者係呈鴉片類藥物陽性反應，後者則呈嗎啡陽性反應等情，有該
    醫院檢驗科篩檢報告、該局煙毒尿液檢驗成績書各一紙附卷可稽。而按海洛因係
    嗎啡經化學合成之半人工合成品，藥性倍於嗎啡，其經吸食或施打進入人體，藉
    人體解毒系統之代謝作用而分解成藥（毒）性較低之嗎啡，故於吸食或施打海洛
    因之煙毒嫌犯尿液中，可檢驗出嗎啡煙毒反應，此曾經憲兵司令部八十年五月七
    日（八○）鑑檢字第一七四六號函釋在案。參以目前施用毒品者以施用毒品海洛
    因最為常見，施用嗎啡者已甚少見，被告甲○○復自承係施用第一級毒品海洛因
    等語，有本院審理筆錄可考，則被告坦承其於右揭時、地，確有連續施用第一級
    毒品海洛因多次之自白，核與事實相符，堪予信採。
二、又被告前於八十八年一月間因施用毒品案件，經本院裁定送觀察、勒戒後，認有
    繼續施用毒品之傾向，而以八十八年度毒聲字第九五０號裁定，令入戒治處所施
    以強制戒治，嗣因戒治評定成績良好，又經本院以八十八年度毒聲字第四００七
    號裁定停止戒治，所餘戒治期間付保護管束。詎被告於前開保護管束期間，再次
    施用毒品，經本院依臺灣臺中地方法院檢察署檢察官之聲請，而以八十八年度毒
    聲字第六二七五號裁定撤銷停止戒治，令入戒治處所強制戒治後，業於八十九年
    八月一日（起訴書誤為八月十四日）強制戒治期滿，經臺灣臺中地方法院檢察署
    檢察官於八十九年九月十六日以八十九年度戒毒偵字第四八三號為不起訴處分，
    並於同年月十九日公告確定一節，有臺灣高等法院被告全國前案紀錄表、臺灣臺
    中地方法院檢察署刑案資料查註紀錄表、全國施用毒品案件記錄表、受觀察勒戒
    人毒品及前科紀錄簡列表、法務部全國檢察官線上查詢刑案人犯在監所最新資料
    報表、不起訴處分書等件在卷可按。其於上開不起訴處分確定後五年內，再度自
    九十年三月間某日起至同年九月十七日二十時許，及自同年十一月底某日起至九
    十一年二月六日前三、四天之某時止，連續施用第一級毒品海洛因多次，現正依
    本院九十年度毒聲字第五四九七號刑事裁定入戒治處所施以強制戒治等情，已詳
    如前述，足見被告本件施用第一級毒品海洛因，確係在前次施用毒品犯行不起訴
    處分後五年內所再犯。本件事證明確，被告右揭連續施用第一級毒品海洛因之犯
    行，堪予認定。
三、核被告所為，係犯毒品危害防制條例第十條第一項之施用第一級毒品海洛因罪。
    析述如下：
（一）被告持有第一級毒品海洛因後，進而施用，其持有之低度行為應為施用之高度
      行為所吸收，不另論其持有第一級毒品罪。
（二）被告先後多次施用第一級毒品海洛因，時間緊接，方法相同，觸犯構成要件相
      同之罪名，顯係基於概括犯意為之，依連續犯規定論以一罪，並依法加其刑。
（三）公訴人雖僅就被告於九十年三月間某日起至同年九月十七日二十時許止，連續
      施用第一級毒品海洛因多次之犯行提起公訴，然檢察官就犯罪事實一部起訴者
      ，其效力及於全部，刑事訴訟法第二百六十七條有明定。本件被告自九十年十
      一月底某日起至九十一年二月六日前三、四天之某時止，連續施用第一級毒品
      海洛因多次之犯罪事實，既與前揭論罪科刑之連續施用第一級毒品海洛因多次
      部分，有連續犯之關係，已如前述，本院自應就屬於裁判上一罪之被告此部分
      施用第一級毒品海洛因多次之犯行，一併加以裁判。
（四）被告於九十年九月二十一日二十二時許被查獲前，最後一次施用第一級毒品海
      洛因之時間係同年月十七日二十時許，業據被告於警訊時供陳明確。且按一般
      人施打海洛英後，於尿液中檢驗出煙毒反應時效，需視施打量多少及個人代謝
      分泌情況而定，施打量多者，於施打後四、五日內仍有可能檢驗出煙毒反應，
      施打量少者，可能在二十四小時後，即難發現煙毒反應，且個人體質之不同，
      亦會影響時效，此經法務部調查局七九年二月二十七日（七九）陸（一）四０
      二八八一號函釋甚明。基此，被告前開所陳，核與尿液檢測之時效限制，尚無
      不合，應堪信採。公訴人誤認被告於被查獲前最後一次吸食之時間係於同年月
      十九日，除與被告所供陳之時間不符外，亦查無相關卷證資料可資佐憑，自有
      未洽，併此明。
（五）爰審酌被告前於八十一年間因違反麻醉藥品管理條例，業經判處有期徒刑四月
      確定，於八十二年二月十二日執行完畢；於八十八年一月間又因施用毒品案件
      ，經本院裁定送觀察、勒戒後，認有繼續施用毒品之傾向，令入戒治處所施以
      強制戒治完畢，經臺灣臺中地方法院檢察署檢察官為不起訴處分確定後，仍不
      知戒惕，竟又再次施用第一級毒品海洛因，無視於毒品對於自身健康之戕害及
      國家對於杜絕毒品犯罪之禁令；被告本次施用第一級毒品海洛因之期間前後合
      計達九個多月，施用毒品係自戕行為，犯罪手段尚屬平和，亦未因此而危害他
      人，所生損害非大；其於本院審理期間均能坦承犯行，態度良好；且本之施用
      毒品者均有相當程度之成癮性及心理依賴，其犯罪心態與一般刑事犯罪之本質
      並不相同，容應以「病人」之角度為考量，並側重適當之醫學治療及心理矯治
      為宜；被告現復經本院以九十年度毒聲字第五四九七號裁定諭令進行長時間之
      強制戒治處遇，核該強制戒治之性質，固屬保安處分之一種，然既與其所應受
      之刑罰，同係限制人身自由，揆諸比例原則，自應予適當量刑等一切情狀，量
      處如主文所示之刑，以示懲儆。
貳、無罪部分：
一、公訴意旨另以：被告甲○○自九十年三月起至同年九月十九日止，在臺中縣東勢
    鎮○○路一七八號住處內，施用第二級毒品安非他命多次，因認被告另涉有毒品
    危害防制條例第十條第二項之施用第二級毒品罪嫌。
二、按犯罪事實應依證據認定之，無證據不得推定其犯罪事實；不能證明被告犯罪者
    ，應諭知無罪之判決，刑事訴訟法第一百五十四條、第三百零一條第一項分別定
    有明文。又認定不利於被告之事實，須依積極證據，苟積極證據不足為不利於被
    告事實之認定時，即應為有利於被告之認定，更不必有何有利之證據；認定犯罪
    事實所憑之證據，雖不以直接證據為限，間接證據亦包括在內，然而無論直接或
    間接證據，其為訴訟上之證明，須於通常一般之人均不致有所懷疑，而得確信為
    真實之程度者，始得據為有罪之認定，若其關於被告是否犯罪之證明未能達此程
    度，而有合理性懷疑之存在，致使無從形成有罪之確信，根據「罪證有疑，利於
    被告」之證據法則，即不得遽為不利於被告之認定。再事實之認定，應憑證據，
    如未能發現相當證據，或證據不足以證明，自不能以推測或擬制之方法，以為裁
    判之基礎，最高法院分別著有三十年上字第八一六號、七十六年台上字第四九八
    六號判例可資參照。
三、公訴人認被告甲○○另涉有施用第二級毒品安非他命罪嫌，無非係以被告之自白
    及其於九十年十月九月二十一日在臺中市警察局第二分局所採集之尿液檢驗結果
    ，係呈安非他命類藥物陽性反應，有私立中山醫學院附設孫中山先生紀念醫院檢
    驗科篩檢報告可證，資為論據。訊之被告於本院審理時則堅詞否認於該段期間內
    有何施用第二級毒品安非他命之犯行，辯稱：原本警訊筆錄只記載施用海洛因，
    是到驗尿報告出來後，才在筆錄上加入「二級安非他命」等字等語。
四、經查：
（一）被告於九十年九月二十一日遇警臨檢後所製作之警訊筆錄，係以打字方式製作
      ，且綜觀該份筆錄內容，均僅問及被告施用第一級毒品海洛因之情形，並無被
      告供陳施用第二級毒品安非他命之時間、地點、方式、毒品來源等紀錄。另於
      訊問：「經中山醫學院附設孫中山紀念醫院檢驗結果一級毒品海洛因呈陽性反
      應，你作何解釋？」之問題時，在「一級毒品海洛因」等字之下，固有以手寫
      方式插入「二級安非他命」等字，且被告係答稱：「我吸食最近二、三天才又
      吸食」等語，有卷附之警訊筆錄可稽，然就筆錄製作之一貫性而言，被告此部
      分以打字記錄之回答，是否有包括以手寫方式插入之「二級安非他命」部分，
      尚非無疑。又查，臺中市警察局第二分局員警於製作之刑事案件報告書，在犯
      罪事實欄內亦僅記載「一、．．．仍不知悔改，於右記犯罪時間起復染上吸食
      一級毒品海洛因惡習，．．．．經採集饒嫌尿液送中山醫院檢驗結果，尿液內
      海洛因成分呈陽性（誤載為向）反應。」，並無隻字片語提及被告涉犯有施用
      第二級毒品安非他命之犯行，有該刑事案件報告書在卷可考。基此，被告上開
      所辯，即非無稽。綜上，尚難以被告於警訊筆錄中就所問：「經中山醫學院附
      設孫中山紀念醫院檢驗結果一級毒品海洛因、『二級安非他命』（按係以手寫
      插入方式記載）呈陽性反應，你作何解釋？」係答稱：「我吸食最近二、三天
      才又吸食」等語，即遽認被告已就被訴施用第二級毒品安非他命之犯罪事實，
      加以自白。
（二）又查，臺中市警察局第二分局將被告於九十年九月二十一日所採集之尿液，送
      請私立中山醫學院附設孫中山先生紀念醫院檢驗後，該醫院僅係以免疫酵素分
      析法作初步檢驗一節，有該醫院改制後之中山醫學大學附設醫院中港分院九十
      一年三月十八日中山醫港九十一川玉字第九一０八０號函附卷足憑。且就本院
      所詢問之偽陽性問題，則表示：「一、『篩檢報告』的檢驗方法為免疫酵素分
      析法，此種檢驗法快速方便可作為初步檢驗方法，但因許多藥物會造成干擾，
      故當篩檢檢驗結果為【陽性】，則得需再進一步以氣相層析質譜儀（GC/MS）
      作確認實驗。二、此個案當時僅申請『篩檢檢驗』，故本中心建議再以氣相層
      析質譜儀（GC/MS），進一步分析以照顧受檢者權益。」，亦有上開函文可參
      。可知，尿液檢體如單以免疫酵素分析法作初步檢驗，而未進一步以氣相層析
      質譜儀為確認實驗，其所得之檢驗結果尚無法作為認定受檢者有無施用毒品之
      唯一憑據。然經本院函囑臺中市警察局第二分局再將被告前開尿液送請該醫院
      以「氣相層析質譜儀（GC/MS）」方式作確認檢驗，臺中市警察局第二分局則
      函復稱：被告尿液檢體已逾保存期限，無法提供醫院複驗等情，亦有該局九十
      一年四月二十四日中分二刑字第０九一００一六二三九號函在卷可考，易言之
      ，已無法就被告前開尿液檢體再為確認之檢驗。基此，公訴人所舉之尿液篩檢
      報告既有可能受藥物干擾，而出現偽陽性，能否據為認定被告確有施用第二級
      毒品安非他命之依據，要非無疑。揆諸前揭說明，自難採為認定不利於被告之
      事實之證據。
（三）綜上，公訴人所舉之證據尚不足以認定被告確有施用第二級毒品安非他命。此
      外，本院復查無其他證據證明被告確有公訴人所指此部分犯行，揆諸前揭說明
      ，既無積極證據足認被告有違反毒品危害防制條例第十條第二項之罪嫌，不能
      證明被告此部分之犯行，自依法應就此部分諭知無罪之判決。
五、公訴人以九十一年度毒偵字第一四四七號移送併辦者，包括被告涉有施用第一級
    毒品海洛因及施用第二級毒品安非他命二部分，其中施用第一級毒品海洛因部分
    雖未經起訴，然因與起訴部分具有連續犯之裁判上一罪關係，亦為起訴效力所及
    ，本院得併予審酌，已如前述；惟就施用第二級毒品安非他命部分，被告固自承
    其自九十年十一月底某日起至九十一年二月一、二日之某時止，以將第二級毒品
    安非他命放在玻璃吸食器，用火燒烤以口吸食白煙之方式，連續施用第二級毒品
    安非他命多次等語，有本院審理筆錄可稽，並有尿液檢驗報告足憑。然因本院認
    被告就被訴施用第二級毒品罪部分，未能證明其犯罪，與移送併辦關於施用第二
    級毒品部分之犯罪事實，即無連續犯之關係，自非本件起訴效力所及，本院無從
    審理，應由檢察官另為適法處理，附此敘明。
據上論斷，應依刑事訴訟法第二百九十九條第一項前段、第三百零一條第一項，毒品
危害防制條例第十條第一項、第二十條第三項前段，刑法第十一條前段、第五十六條
，判決如主文。
本案經檢察官張添興到庭執行職務
中      華      民      國      九十一      年      七      月    八    日
                                臺灣臺中地方法院刑事第二庭
                                    法  官  莊  嘉  蕙
右正本證明與原本無異。
如不服本判決，應於送達後十日內向本院提出上訴狀（須附繕本），上訴於臺灣高等
法院臺中分院。
                                    書記官
中      華      民      國      九十一      年      七      月    八    日
附錄論罪科刑法條
毒品危害防制條例第十條第一項：
施用第一級毒品者，處六月以上五年以下有期徒刑。
